臺灣臺中地方法院刑事判決　　　　　　　96年度訴字第1606號
公　訴　人　臺灣臺中地方法院檢察署檢察官
被　　　告　乙○○
上列被告因偽造文書案件，經檢察官提起公訴（九十五年度偵緝
字第一九六四號），本院判決如下：
    主    文
乙○○行使偽造私文書，足以生損害於公眾及他人，處有期徒刑
伍月，如易科罰金，以銀元佰元即新臺幣玖佰元折算壹日。減
為有期徒刑貳月又拾伍日，如易科罰金，以銀元佰元即新臺幣
玖佰元折算壹日。
汽（機）車過戶登記書上偽造「甲○○」之署押、印文各壹枚，
均沒收。
    犯罪事實
一、乙○○與甲○○原為男女朋友，自民國九十二年間某起至九
    十三年十月五日止（甲○○於九十三年十月五日入監服刑）
    ，同住於臺中縣大里市○○路三號。乙○○明知甲○○並未
    授權其以甲○○之名義購買自用小客車，竟基於偽造私文書
    之犯意，於九十三年六月間某日，於上址住處擅自拿取甲○
    ○之國民身分證，在臺中縣某處委由某刻印行不知情之不詳
    姓名人士偽刻「甲○○」印章一枚，而向不知情之廖水金購
    買車牌號碼ＮＡ－一四五○號自用小客車，並約定登記車主
    為甲○○，而將甲○○之國民身分證及偽刻之印章交付予不
    知情之廖惇佳用以辦理過戶手續，而委由不知情之廖惇佳於
    汽機車過戶登記書上，偽造「甲○○」之簽名及印文而偽造
    私文書，再將該登記書交予不知情之交通部公路總局臺中區
    監理所承辦人員申請將車牌號碼ＮＡ－一四五○號自用小客
    車之車主變更登記為甲○○而行使之，致生損害於監理機關
    對於車籍管理之正確性及甲○○本人。
二、案經甲○○訴由臺中縣警察局霧峰分局報請臺灣臺中地方法
    院檢察署檢察官偵查起訴。
    理    由
壹、有關證據能力之說明：
    按被告以外之人（包括證人、鑑定人、告訴人、被害人及共
    同被告等）於審判外之陳述雖不符刑事訴訟法第一百五十九
    條之一至之四等四條之規定，而經當事人於審判程式同意作
    為證據，法院審酌該言詞陳述或書面陳述作成時之情況，認
    為適當者，亦得為證據；當事人、代理人或辯護人於法院調
    查證據時，知有刑事訴訟法第一百五十九條第一項不得為證
    據之情形，而未於言詞辯論終結前聲明異議者，視為有前項
    之同意，刑事訴訟法第一百五十九條之五定有明文。立法意
    旨在於傳聞證據未經當事人之反對詰問予以核實，原則上先
    予排除。惟若當事人已放棄反對詰問權，於審判程式中表明
    同意該等傳聞證據可作為證據；或於言詞辯論終結前未聲明
    異議，基於尊重當事人對傳聞證據之處分權，及證據資料愈
    豐富，愈有助於真實發見之理念，且強化言詞辯論主義，使
    訴訟程式得以順暢進行，上開傳聞證據亦均具有證據能力。
    查本件被告不爭執證人甲○○於警詢及偵查中證述之證據能
    力（見本院卷第三八頁）以及證人廖水金於偵查中證述之證
    據能力（見本院卷第三八頁）；又證人甲○○於警詢及偵查
    中所為不利於被告之陳述以及證人廖水金於偵查中所為之證
    述，經本院審理時予以提示並告以要旨，且各經檢察官及被
    告表示意見，當事人均已知悉上述證詞之傳聞性質，而均未
    於言詞辯論終結前對其陳述之證據能力表示異議，依上開規
    定，已擬制同意上開證據均有證據能力；本院覆審酌上開陳
    述作成時，較無人情施壓或干擾之情形，認以之作為本案之
    證據亦屬適當，爰依刑事訴訟法第一百五十九條之五第一項
    之規定，認均為傳聞法則之例外，有證據能力。
貳、認定犯罪事實所憑之證據及論罪科刑：
一、訊據被告乙○○固坦承有於上開時地，向證人廖水金購買車
    牌號碼ＮＡ－一四五○號自用小客車，並以證人甲○○之名
    義辦理過戶登記等情，惟矢口否認有何行使偽造私文書之犯
    行，並辯稱：我與甲○○是同居關係，當時甲○○有同意我
    用她的名義去買車牌號碼ＮＡ－一四五○號自用小客車，但
    是後來，甲○○有其他案件被通緝，甲○○就跑掉了，我與
    甲○○分開，甲○○就不高興，所以甲○○就告我，我與甲
    ○○分開後車子就丟掉了，我有曾經懷疑過車子是甲○○開
    走的，但是我沒有證據云云。惟查：被告乙○○有於上開時
    地，以證人甲○○之名義向證人廖水金購買車牌號碼ＮＡ－
    一四五○號自用小客車並辦理過戶登記之事實，業據被告於
    偵查及本院審理時供承明確（見臺灣臺中地方法院檢察署九
    十五年度偵緝字第一九六四號偵查卷第四頁、第一九頁，本
    院卷第五九頁、第六一頁），核與證人廖水金於偵查中證述
    被告向其購買車牌號碼ＮＡ－一四五○號自用小客車之情節
    相符（見臺灣臺中地方法院檢察署九十五年度偵緝字第一九
    六四號偵查卷第二三頁），並有車牌號碼ＮＡ－一四五○號
    自用小客車之汽（機）車過戶登記書、車籍作業系統查詢認
    可資料各一紙在卷可參，而證人甲○○並未同意被告以其名
    義購買車牌號碼ＮＡ－一四五○號自用小客車等情，迭據證
    人甲○○於警詢、偵查及本院審理時證述綦詳（見警卷第六
    頁、第七頁、第九頁、第十頁，臺灣臺中地方法院檢察署九
    十五年度偵緝字第一九六四號偵查卷第七頁、第八頁、第二
    三頁，本院卷第五四頁、第五五頁、第五六頁），且由卷附
    之證人甲○○之臺灣高等法院被告前案紀錄表觀之，證人甲
    ○○因妨害自由、公共危險等案件，於九十三年五月十九日
    經臺灣臺中地方法院檢察署通緝，直至同年十月五日始入監
    執行，而上開自用小客車係於九十三年六月十八日辦理車主
    之變更登記，則證人甲○○當時正在通緝中，衡情，為躲避
    檢警查緝，豈會甘冒遭檢警查獲之風險，而同意被告以其名
    義向他人購買上開自用小客車並向監理機關辦理車主之變更
    登記，實有悖於常情。再參以被告於本院審理時亦供稱：只
    有買車回來當天甲○○有跟我發生爭論，甲○○說如果發生
    什麼事情，她沒辦法負責，甲○○有要求我去辦理車主的名
    義變更，我有跟甲○○說以後再處理辦過戶的事情，當時很
    忙，所以沒有馬上去辦理等語（見本院卷第六○頁），若證
    人甲○○確有同意以其名義購買上開自用小客車，何以在被
    告購車後，證人甲○○隨即與被告就以其名義購車之事發生
    爭論，亦有違常理，況證人廖水金於偵查中證稱：我不認識
    甲○○，也沒有看過，整個買車過程都是乙○○跟我接洽，
    印象中是登記在乙○○本人名下等語（見臺灣臺中地方法院
    檢察署九十五年度偵緝字第一九六四號偵查卷第二三頁），
    顯見被告當時並未向證人廖水金提及係以證人甲○○之名義
    購買上開自用小客車，益徵證人甲○○所證述並未同意被告
    以其名義購買上開自用小客車等語，並非子虛，而可採信。
    是以被告於本院審理時所辯稱：一開始我跟甲○○高高興興
    的同意以甲○○的名義去購車，是買回來之後，甲○○才不
    高興等語（見本院卷第六○頁），顯係臨訟卸責之詞，委無
    足採。此外，並有車牌號碼ＮＡ－一四五○號自用小客車之
    汽（機）車過戶登記書、車籍作業系統查詢認可資料各一紙
    在卷可稽。本件事證明確，被告之犯行，應堪認定。
二、查被告行為後，刑法業於九十四年二月二日修正公佈，九十
    五年七月一日起施行，其中與本件有關部分之第二條、第四
    十一條均業已修正。按「行為後法律有變更者，適用行為時
    之法律，但行為後之法律有利於行為人者，適用最有利於行
    為人之法律」，修正後刑法第二條第一項定有明文。此條規
    定係規範行為後法律變更所生新舊法律比較適用之準據法，
    本身尚無新舊法比較之問題，於新法施行後，應一律適用新
    法第二條第一項之規定，為「從舊從輕」之比較，先予敘明
    。再按本次法律變更，比較時應就罪刑有關之共犯、未遂犯
    、想像競合犯、牽連犯、連續犯、結合犯，以及累犯加重、
    自首減輕暨其他法定加減原因（如身份加減）與加減例等一
    切情形，綜其全部罪刑之結果而為比較（最高法院九十五年
    五月二十三日九十五年度第八次刑庭會議決議參照）。是被
    告行為後，罰金罰鍰提高標準條例第二條業已刪除，而刑法
    第四十一條第一項前段關於易科罰金之折算標準已由舊法之
    銀元一百元、二百元、三百元修正為新臺幣（下同）一千元
    、二千元、三千元，因屬科刑規範事項之變更，其折算標準
    為裁判時所應諭知，自有就新舊法規定比較之必要，經比較
    新舊法結果，以被告行為時之舊法較為有利於被告，新法並
    無對被告有較為有利之情形，是依刑法第二條第一項前段之
    規定，本件應適用被告行為時之舊法即依修正前刑法第四十
    一條第一項前段、修正前罰金罰鍰提高標準條例第二條、現
    行法規所定貨幣單位折算新臺幣條例第二條之規定，諭知以
    銀元三百元即新臺幣九百元折算一日為易科罰金之折算標準
    。
三、核被告所為，係犯刑法第二百十六條、第二百十條行使偽造
    私文書罪。被告利用不知情之不詳姓名年籍成年人偽刻「甲
    ○○」之印章一枚，並利用不知情之廖惇佳偽造「甲○○」
    之署押，並蓋用偽造之「甲○○」印文各一枚，又被告利用
    無犯罪故意之廖惇佳偽造甲○○名義之汽（機）車過戶登記
    書後，再代為行使偽造甲○○名義之汽（機）車過戶登記書
    ，持向交通部公路總局臺中區監理所申請變更車主名義登記
    ，均係間接正犯。被告利用無犯罪故意之廖惇佳而於上開汽
    （機）車過戶登記書上偽造「甲○○」署押及印文之行為，
    係偽造私文書之階段行為，其偽造私文書後進而行使之，其
    偽造之低度行為應為行使之高度行為所吸收，均不另論罪。
    爰審酌被告素行、犯罪之動機、目的、手段，犯罪所生之損
    害，及迄今未與告訴人甲○○達成和解，賠償其損害，且於
    本院審理中猶飾詞否認犯行，態度不佳等一切情狀，量處如
    主文所示之刑，並諭知易科罰金之折算標準。又被告犯罪時
    間在九十六年四月二十四日以前，合於中華民國九十六年罪
    犯減刑條例第二條第一項第三款所定減刑條件，應依法減輕
    其宣告刑二分之一，並諭知易科罰金之折算標準。又於偽造
    之汽（機）車過戶登記書上新車主名稱欄內偽造之「甲○○
    」署押、印文各一枚，不問屬於犯人與否，均應依刑法第二
    百十九條之規定宣告沒收。
據上論斷，應依刑事訴訟法第二百九十九條第一項前段，刑法第
二條第一項、第二百十六條、第二百十條、（修正前）第四十一
條第一項前段、第二百十九條，罰金罰鍰提高標準條例第一條前
段、（修正前）第二條，現行法規所定貨幣單位折算新臺幣標準
條例第二條，中華民國九十六年罪犯減刑條例第二條第一項第三
款、第七條，判決如主文。
本案經檢察官陳俊茂到庭執行職務。
中　　華　　民　　國　　96　　年　　10　　月　　 1　　日
                  刑事第九庭    審判長法  官  周瑞芬
                                      法  官  何世全
                                      法  官  余德正
以上正本證明與原本無異。
如不服本判決，應於收送達後10日內向本院提出上訴書狀（應敘
述具體理由並附繕本）。
上訴書狀如未敘述理由，應於上訴期間屆滿後20日內補提理由書
於本院。
                                      書記官  廖日晟
中　　華　　民　　國　　96　　年　　10　　月　　 1　　日
附錄論罪科刑法條
刑法第210條
偽造、變造私文書，足以生損害於公眾或他人者，處五年以下有
期徒刑。
刑法第216條
行使第二百十條至第二百十五條之文書者，依偽造、變造文書或
登載不實事項或使登載不實事項之規定處斷。
